【裁判字號】    97,易,4791
【裁判日期】    980326
【裁判案由】    家庭暴力防治法
【裁判全文】
臺灣臺中地方法院刑事判決              97年度易字第4791號
公  訴  人  臺灣臺中地方法院檢察署檢察官
被      告  丙○○
上列被告因違反家庭暴力防治法案件，經檢察官提起公訴（97年
度偵字第25289 號），本院判決如下：
    主    文
丙○○違反法院依家庭暴力防治法所為禁止實施家庭暴力之民事
通常保護令裁定，處有期徒刑參月，如易科罰金，以新臺幣壹仟
元折算壹日。
    犯罪事實
一、丙○○為乙○○之前夫，2 人間具有家庭暴力防治法第3 條
    第1 款所定之家庭成員關係。丙○○前曾對乙○○實施家庭
    暴力行為，經本院於民國96年3 月30日以96年度家護字第21
    6 號民事通常保護令，裁定丙○○不得對乙○○實施身體或
    精神上不法侵害之行為，不得直接或間接對乙○○為騷擾行
    為，保護令之有效期間為1 年，並經本院於97年3 月7 日以
    97年度家護聲字第11號，裁定前開民事通常保護令之有效期
    間自97年3 月30日起延長1 年；詎丙○○於收受該延長保護
    令有效期間之裁定後，竟基於違反民事通常保護令之犯意，
    在上開保護令有效期間內，於97年10月27日晚上8 時50分許
    ，酒後自外返回乙○○位在臺中市西屯區○○○街30號之住
    處，因不滿乙○○受託幫人帶小孩，而與乙○○發生口角，
    丙○○見乙○○抱著小孩，竟出手不斷將乙○○推向門口，
    乙○○被推出門外後，丙○○又上前自後將乙○○推倒在地
    ，致使乙○○因而受有左膝擦挫傷之傷害（傷害部分未據告
    訴）。乙○○隨即委請鄰居幫忙帶小孩離開，並返回上開住
    處，在住處內丙○○再以三字經等不堪入耳之話語辱罵乙○
    ○，以此對乙○○為身體及精神上之不法侵害行為，而違反
    上開法院所為之通常保護令裁定。
二、案經臺中市警察局第六分局報請臺灣臺中地方法院檢察署檢
    察官偵查起訴。
    理    由
壹、程序方面
一、按刑事被告之詰問權，係指訴訟上被告有在審判庭盤詰證人
    之權利；偵查中檢察官訊問證人，旨在蒐集被告犯罪證據，
    以確認被告嫌疑之有無及內容，與審判中透過當事人之攻防
    ，經由詰問程序調查證人以認定事實之性質及目的有別。偵
    查中辯護人僅有在場權及陳述意見權，此觀刑事訴訟法第24
    5 條第2 項前段之規定甚明，檢察官訊問證人並無必須傳喚
    被告使其得以在場之規定，同法第248 條第1 項前段雖規定
    「如被告在場者，被告得親自詰問」，亦僅賦予該在場被告
    於檢察官訊問證人時得親自詰問證人之機會而已，被告如不
    在場，殊難期有親自詰問之可能。此項未經被告詰問之被告
    以外之人於偵查中向檢察官所為之陳述，依刑事訴訟法第15
    9 條第1 項、第159 條之1 第2 項之規定，除顯有不可信之
    例外情況外，原則上為「法律規定得為證據」之傳聞例外，
    依其文義解釋及立法理由之說明，並無限縮於檢察官在偵查
    中訊問證人之程序，應已給予被告或其辯護人對該證人行使
    反對詰問權者，始有證據能力之可言。為保障被告之反對詰
    問權，並與現行法對傳聞例外所建構之證據容許範圍求其平
    衡，證人在偵查中雖未經被告之詰問，倘被告於審判中已經
    對該證人當庭及先前之陳述進行詰問，即已賦予被告對該證
    人詰問之機會，則該證人於偵查中之陳述即屬完足調查之證
    據，而得作為判斷之依據（最高法院97年台上字第405 號判
    決要旨參照）。本件證人即被害人乙○○已於本院審理時，
    基於證人地位，經合法具結，並在賦予被告丙○○對質詰問
    機會之情形下為證述，且其在本院之證述內容，核與先前在
    偵查中具結所為之證述大致相符，則證人於偵查中之陳述已
    屬完足調查之證據，自得作為本件法院憑斷之論據。
二、另按被告以外之人於審判外之言詞或書面陳述，除法律有規
    定者外，不得作為證據，刑事訴訟法第159 條固定有明文，
    惟被告以外之人於審判外之陳述，雖不符同法第159 條之1
    至之4 規定，而經當事人於審判程序同意作為證據，法院審
    酌該言詞陳述或書面陳述作成時之情況，認為適當者，亦得
    為證據；又當事人、代理人或辯護人於法院調查證據時，知
    有第159 條第1 項不得為證據之情形，而未於言詞辯論終結
    前聲明異議者，視為有前項之同意，同法第159 條之5 亦定
    有明文。查本判決所引用下列其餘各項證據方法之證據能力
    ，被告及檢察官均表示無意見，同意作為證據，且於本院審
    理中調查證據時，知有刑事訴訟法第159 條第1 項不得為證
    據之情形，亦未於言詞辯論終結前聲明異議，且本院審酌該
    等證據作成之客觀情況均無不當，並無不宜作為證據之情事
    ，依刑事訴訟法第159 條之5 之規定，認均具有證據能力。
貳、實體方面：
一、訊據被告丙○○固坦承有於前揭時間前往被害人趙碧時之住
    處，並與被害人發生拉扯，致使被害人跌倒之事實，惟矢口
    否認有何違反保護令之犯行，辯稱：因為伊要抱小孩，被害
    人過來搶小孩，才發生拉扯、跌倒云云。然查，(一)被告丙○
    ○前曾對被害人乙○○實施家庭暴力行為，經本院於96年3
    月30日以96年度家護字第216 號民事通常保護令，裁定被告
    丙○○不得對被害人乙○○實施身體或精神上不法侵害之行
    為，不得直接或間接對乙○○為騷擾行為，保護令之有效期
    間為1 年，並經本院於97年3 月7 日以97年度家護聲字第11
    號，裁定前開民事通常保護令之有效期間自97年3 月30日起
    延長1 年，且被告丙○○係於97年3 月10日上午9 時30分許
    ，經由員警送達該延長保護令有效期間之裁定乙節，為被告
    丙○○所不否認，復有本院97年度家護聲字第11號民事裁定
    、臺中市警察局第六分局保護令執行紀錄表各1 份附卷可稽
    ，此部分事實堪予認定。(二)又被告丙○○於前揭時、地，因
    不滿被害人乙○○受託幫人帶小孩，而與被害人乙○○發生
    口角，被告丙○○並將被害人乙○○推向門外，且自後將被
    害人乙○○推倒在地，致使被害人乙○○因而受有左膝擦挫
    傷，並於被害人返回上開住處內時，被告丙○○再以三字經
    等話語辱罵被害人乙○○等情，業據證人即被害人乙○○於
    警詢、偵查中及本院審理時證述綦詳，且互核證人乙○○於
    警詢、偵查中及本院審理時所證述之情節均相互一致，而被
    害人乙○○確受有左膝擦挫傷之傷害，亦有被害人乙○○於
    偵查中所提出之受傷照片2 張在卷可憑（見偵查卷第16頁）
    ，且被告於本院審理時亦不否認於上開時、地有與被害人發
    生拉扯、跌倒及推開被害人，且出言辱罵被害人之事實（見
    本院卷第16頁背面、第21頁背面、第23頁背面），顯見被告
    確有於上開時、地將被害人乙○○推倒在地，致使被害人乙
    ○○因而受有左膝擦挫傷之傷害，並以三字經等不堪入耳之
    話語辱罵被害人乙○○，至為灼然。是被告丙○○前開所辯
    ，顯係卸飾之詞，不足採信。本件事證明確，被告之犯行洵
    堪認定，應依法論科。
二、核被告丙○○所為，係犯家庭暴力防治法第61條第1 款之違
    反保護令罪。爰審酌被告前已有違反家庭暴力防治法案件，
    經本院以96年度易字第2195號判決判處拘役50日確定，嗣經
    減刑減為拘役25日確定之前科紀錄，詎仍不知悔改，竟無視
    於本院所核發之前揭民事保護令於案發當時尚有效存在，違
    反法院之禁止裁定，致被害人受有身體及精神上之痛苦，所
    為實無可取，惟念其於本院審理時坦承部分犯行，暨其犯罪
    動機、目的、手段等一切情狀，量處如主文所示之刑，復參
    酌本案之犯罪情節，被告之資力及智識程度等情，諭知以新
    臺幣1,000 元折算1 日之易科罰金折算標準，以資懲儆。又
    本院斟酌上情認量處上開主文所示之刑為適當，檢察官具體
    求處有期徒刑5 月，尚嫌過重，附此敘明。
據上論斷，應依刑事訴訟法第284 條之1 、第299 條第1 項前段
，家庭暴力防治法第61條第1 款，刑法第11條前段、第41條第1
項前段，判決如主文。
本案經檢察官甲○○到庭執行職務。
中    華    民    國    98    年    3    月    26    日
                  刑事第十六庭  法  官  陳玉聰
以上正本證明與原本無異。
如不服本判決，應於收受送達後10日內向本院提出上訴書狀（應
敘述具體理由並附繕本）。
上訴書狀如未敘述理由，應於上訴期間屆滿後20日內補提理由書
於本院。
                                書記官  王崑煜
中    華    民    國    98    年    3    月    26    日
附錄本判決論罪科刑之法條：
家庭暴力防治法第61條
違反法院依第14條第1 項、第16條第3 項所為之下列裁定者，為
本法所稱違反保護令罪，處3 年以下有期徒刑、拘役或科或併科
新臺幣10萬元以下罰金：
一、禁止實施家庭暴力。
二、禁止騷擾、接觸、跟蹤、通話、通信或其他非必要之聯絡行
    為。
三、遷出住居所。
四、遠離住居所、工作場所、學校或其他特定場所。
五、完成加害人處遇計畫。


司法院資訊處製作；財團法人民間司法改革基金會備份。
